【裁判字號】    99,聲,2186
【裁判日期】    991223
【裁判案由】    聲請具保停止羈押
【裁判全文】
臺灣高等法院臺中分院刑事裁定          99年度聲字第2186號
聲  請  人
即  被  告  宋一龍
選任辯護人  張仕融律師
上列聲請人即被告因強盜案件（本院99年度上訴字第2105號；原
審案號：臺灣南投地方法院98年度訴字第78號；偵查案號：臺灣
南投地方法院檢察署97年度偵字第4373號），聲請具保停止羈押
，本院裁定如下：
    主  文
聲請駁回。
    理  由
一、本件聲請人即被告宋一龍（下稱被告）因強盜案件，前經臺
    灣南投地方法院檢察署檢察官提起公訴，並經臺灣南投地方
    法院以98年度訴字第78號審理後，認定被告犯加重強盜罪而
    判處罪刑，被告不服，上訴於本院審理後，被告因另案在監
    執行完畢，經由本院訊問後，因認其犯罪嫌疑重大，且有刑
    事訴訟法第101條第1項第1、3款之事由，即有事實足認為其
    有逃亡之虞及所犯為死刑、無期徒刑或最輕本刑為5年以上
    有期徒刑之罪，非予羈押，顯難進行審判，認有羈押之必要
    而於民國99年12月6日執行羈押中。
二、聲請意旨略以：被告家中有年邁母親，患有氣喘、高血壓及
    兩膝退化性關節炎等疾病，需定期至醫院治療，無法工作，
    有賴被告撫養，其家庭為南投縣政府核定之中低收入戶，被
    告係家中經濟來源，必須賺錢養家，如准予具保停止羈押，
    被告並無逃亡或逃亡之虞。而共同被告簡煌州涉案情節與被
    告及其餘被告相同，其遭判處7年6月之重刑，竟無保在外，
    被告與之相較，有違平等原則。又重罪羈押有違無罪推定原
    則，經司法院大法官釋字第665號解釋為合憲之限縮解釋，
    被告既無逃亡之虞，亦無湮滅、偽造、變造證據或勾串共犯
    、證人之虞，如仍以重罪為羈押之唯一要件，顯屬刑罰之預
    先執行，有違無罪推定原則，為此聲請具保停止羈押，若法
    院認有不足，亦願受限制住居之處分等語。
三、按被告經法官訊問後，認為犯罪嫌疑重大，而有逃亡或有事
    實足認為有逃亡之虞者，或所犯為死刑、無期徒刑或最輕本
    刑為5年以上有期徒刑之罪者，非予羈押，顯難進行審判，
    得羈押之，刑事訴訟法第101條第1項第1、3款定有明文。而
    所謂之羈押，乃拘禁被告之強制處分，其目的係在於保全證
    據、確保刑事訴訟程序之進行及刑罰權之執行。是被告經法
    官訊問後，究竟有無刑事訴訟法第101條第1項各款之情形，
    均屬事實問題，法院應按訴訟之程度，卷證資料及其他一切
    情事斟酌之。次按刑事訴訟法第101條第1項第3款規定之羈
    押，係因被告所犯為死刑、無期徒刑或最輕本刑為5年以上
    有期徒刑之罪者，其可預期判決之刑度既重，該被告為規避
    刑罰之執行而妨礙追訴、審判程序進行之可能性增加，國家
    刑罰權有難以實現之危險，該規定旨在確保訴訟程序順利進
    行，使國家刑罰權得以實現，以維持重大之社會秩序及增進
    重大之公共利益，其目的洵屬正當。又基於憲法保障人民身
    體自由之意旨，被告犯上開條款之罪嫌疑重大者，仍應有相
    當理由認為其有逃亡、湮滅、偽造、變造證據或勾串共犯或
    證人等之虞，法院斟酌命該被告具保、責付或限制住居等侵
    害較小之手段，均不足以確保追訴、審判或執行程序之順利
    進行，始符合該條款規定，非予羈押，顯難進行追訴、審判
    或執行之要件，此際羈押乃為維持刑事司法權有效行使之最
    後必要手段，於此範圍內，尚未逾越憲法第23條規定之比例
    原則，符合司法院釋字第392號、第653號、第654號解釋意
    旨，與憲法第8條保障人民身體自由及第16條保障人民訴訟
    權之意旨，尚無違背（司法院大法官會議釋字第665號解釋
    參照）。再按法院為羈押之裁定時，並非在行被告有罪、無
    罪之調查，其本質上係屬為保全被告使刑事訴訟程序得以順
    利進行，或為保全證據，或為擔保嗣後刑之執行程序，或為
    防被告反覆施行同一犯罪，而對被告實施剝奪其人身自由之
    強制處分，應僅就形式上之證據判斷被告犯罪嫌疑是否重大
    ，有無羈押原因及羈押之必要性，尚不適用訴訟上之嚴格證
    明原則，故認定羈押被告之原因是否存在時，僅就被告是否
    犯罪嫌疑重大，有無刑事訴訟法第101條、第101條之1所定
    情形為必要之審酌。
四、經查，被告因犯強盜案件，前經檢察官起訴並經臺灣南投地
    方法院以98年度訴字第78號審理終結後，認定被告犯加重強
    盜罪而判處有期徒刑9年，被告不服，上訴於本院，有臺灣
    高等法院被告前案紀錄表在卷可憑；被告所涉犯之加重強盜
    罪，法定刑為7年以上有期徒刑之罪，本院因認被告有刑事
    訴訟法第101條第1項第1、3款羈押原因及羈押必要性，而執
    行羈押。被告雖聲請具保停止羈押，惟審酌被告已受重刑之
    諭知，足認其犯罪嫌疑確屬重大，且其所犯係屬重罪，重罪
    則經常伴有逃亡之高度可能，此係趨吉避凶、脫免刑責之基
    本人性，再觀之本件案發後，被告並未主動到案接受偵辦，
    而係因其嗣後又另犯搶奪等罪，為警查獲後始被羈押到案，
    衡諸上情，被告逃匿以規避將來審判程序及刑罰執行之可能
    性甚高，自有相當理由認其有逃亡之虞，符合刑事訴訟法第
    101條第1項第1、3款逃亡之虞及重罪羈押原因，若改採命被
    告具保、責付或限制住居等侵害較小之手段，尚不足以確保
    審判或執行程序之順利進行，依本案訴訟進度，有繼續羈押
    被告之必要。再參酌被告所涉加重強盜罪之客觀事實，結夥
    人數5人、攜帶兇器犯之、夜間侵入住宅，毆打被害人之身
    體部位多為頭部要害，並搜括財物，不僅侵害被害人生命、
    身體、自由、財產法益，對社會治安影響亦鉅，權衡國家刑
    事司法權之有效行使、社會秩序及公共利益、被告人身自由
    之私益與防禦權受限制之程度，認對被告維持羈押處分尚屬
    適當、必要，合乎比例原則，仍有繼續羈押之必要。至聲請
    意旨所稱母親生病、家境不佳需工作維持經濟、無逃亡之虞
    、同案被告亦有未受羈押云云，前者固值同情，惟與具保停
    止羈押之法定事由無涉，後者則因被告係本案主謀並持有兇
    器，涉案情節輕重不同，被告之羈押原因及必要性仍然存在
    ，亦不因具保而使羈押原因消滅，本件聲請具保停止羈押，
    自難准許，應予駁回。
五、據上論結，應依刑事訴訟法第121條第1項，裁定如主文。
中    華    民    國    99    年    12    月    23    日
            刑事第二庭    審判長法  官  邱  顯  祥
                                法  官  姚  勳  昌
                                法  官  張  國  忠
以上正本證明與原本無異。
如不服本裁定，得於收受送達後5日內向本院提出抗告書狀(須附
繕本)。
                                書記官  卓  佳  儀
中    華    民    國    99    年    12    月    23    日

司法院資訊處製作；財團法人民間司法改革基金會備份。
